臺灣高雄地方法院刑事判決　　　　　　　　　　　　九十三年度訴字第一八二七號
　　公　訴　人　臺灣高雄地方法院檢察署檢察官
　　被　　　告　乙○○
右列被告因公共危險案件，經檢察官聲請簡易判決處刑（九十三年度偵字第七三七○
號），經本院認為不得逕以簡易判決處刑（九十三年度簡字第二八五○號），簽請改
依通常審判程序，判決如左：
    主  文
乙○○無罪。
    理  由
一、公訴意旨略以：被告乙○○自民國九十二年十月份起，承攬京城建設公司位於高
    雄市○○區○○路與明華路口工地之板模工程，於九十三年三月五日十一時許，
    為節省載運板模成本，竟基於放火之犯意，將廢棄之板模集中於前揭工地旁，以
    打火機點燃起火燃燒，造成火勢延燒而燒燬工地建築物之圍網等物，致生公共危
    險。嗣經路人發現後，報請消防隊滅火，為警循線查獲，並扣得打火機一個，因
    認被告涉有刑法第一百七十五條第二項之放火罪嫌。
二、按犯罪事實應依證據認定之，無證據不得認定其犯罪事實；又不能證明被告犯罪
    者，應諭知無罪之判決，刑事訴訟法第一百五十四條第二項及第三百零一條第一
    項分別定有明文。次按刑法第一百七十五條第一項及第二項之公共危險罪，屬於
    具體危險犯，須行為人燒毀物品之結果導致具體之公共危險，亦即其行為須現實
    上已對於不特定多數人之生命、身體、財產造成威脅，方足當之。
三、本件公訴人認被告乙○○涉犯刑法第一百七十五條第二項之放火罪嫌，無非以被
    告坦承於右揭時、地點火燃燒廢棄板模之事實，而證人蔡昌展及葉明誌皆證述被
    告確在該處燃燒板模等語，以及現場照片十三幀及扣案之打火機為其主要論據。
四、訊據被告固不否認有於右揭時、地，以扣案之打火機點火燃燒廢棄板模之事實，
    惟堅決否認有被訴放火罪嫌，辯稱：放火地點係在施工之空地，附近除施工中之
    建築物外，並無其他住家或建築物，又其燃燒板模之地點距離該施工中之建築物
    約有十幾公尺，伊並在現場看管，火勢不致延燒到該建築物，況且，該建築物係
    鋼筋水泥構造，縱使遭受火勢波及，亦不會延燒而無致生公共危險之情形等語。
五、經查：
  (一)被告以外之人於檢察事務官、司法警察官或司法警察調查中所為之陳述，除符合
    刑事訴訟法第一百五十九條之二或同法第一百五十九條之三之例外規定外，應屬
    傳聞證據，不得作為證據，此觀刑事訴訟法第一百五十九條第一項、第一百五十
    九條之二及第一百五十九條之三之規定自明。本案被告否認證人蔡昌展在警詢中
    所為陳述之證據能力，而客觀上並無證據顯示證人蔡昌展在警詢時所為之陳述，
    有何較具可信之特別情況，核與刑事訴訟法第一百五十九條之二、之三所規定之
    例外情形不符，是證人蔡昌展於警詢中所為之證詞，應無證據能力，合先敘明。
  (二)被告點火燃燒廢棄板模之地點，係位於高雄市○○區○○路與明華路口附近（即
    高雄市農十六重劃區）之施工空地旁，附近除施工中之建築物外，均為空地，並
    無其他建築物或住宅等情，除據被告供明在卷外，並經證人即京城建設公司工地
    主任蔡昌展及當日到場處理之高雄市警察局鼓山分局龍華派出所員警曾文智到庭
    證稱：「（問：該地點除了施工的建築物外，有無其他建築物？）蔡昌展答：沒
    有，後面是空地」、「（問：該地點四周有無其他建築物？）曾文智答：只有施
    工建築物，沒有其他建築物」等語明確，復有電腦螢幕翻拍照片七幀及現場照片
    六幀在卷可稽，堪予認定。又該施工中之建築物，距離被告點火燃燒板模地點尚
    有十幾公尺，且該建築物僅完成ＲＣ構造，尚無法供人居住，縱遭火勢波及，亦
    不致延燒而危及不特定多數人之生命、身體、或財產安全等情，亦據被告供述甚
    詳，核與證人蔡昌展證稱：「（問：建築物如被火波及的話是否會燃燒？）蔡昌
    展答：不會，因為該建築物是ＲＣ構造」等語相符。是被告點火燃燒地點四週，
    除有完成ＲＣ構造之施工中建築物外，均為空地，自足以阻絕火勢之蔓延，且被
    告點火燃燒之地點，並無其他住家或其他易燃物品，顯見被告點火燃燒之行為，
    客觀上並無對不特定多數人之生命、身體或財產法益造成威脅，即無致生公共危
    險之具體危險，而與刑法第一百七十五條第一項之構成要件有間。
  (三)又被告係基於節省載運處理廢棄板模之經費，而在該處點火燃燒板模，且已非第
    一次在該處燃燒廢棄板模，又被告在該處點火燃燒板模時，施工地點尚有工人在
    施工，被告亦在該處看管、守候，僅在消防隊人員趕至現場時，因在旁如廁而未
    在場等情，亦據被告供陳綦詳，核與證人蔡展昌證稱：被告之前亦曾在該處燃燒
    板模一至二次，被告本件點火燃燒板模時，工程尚在施工等語相符，審酌被告既
    有在該處點火燃燒板模之習慣，且均未產生任何公共危險，益證被告在該處點火
    燃燒之行為，縱因污染空氣而所有不當，但應無致生公共危險之情形。此外，被
    告既然在旁看守廢棄板模之燃燒，自能控制火勢之大小，並防止火勢之蔓延，且
    當時工地尚有工人施工，自亦能協助被告控制火勢，不致令火勢向外延燒，從而
    ，尚難認被告燃燒板模之行為，有何因延燒而波及不特定多數人之法益，影響一
    般社會公共安全，致生公共危險之情形。
  (四)前述施工中之建築物外圍鷹架上所懸掛之圍網，係屬塑膠材質，因被告在前開施
    工空地點火燃燒板模，致引起高溫而燻成破洞等情，業據被告於偵訊時坦承稱：
    該安全網係因燃燒板模時燻到所致等語不諱，核與證人曾文智以及證人即當日前
    往撲滅火勢之消防隊員葉明誌分別證稱：「圍繞建築物的塑膠材質的網子因為熱
    度過高而造成一個破洞」、「板模是堆起來的，到時火勢很大」等語一致，並有
    前揭照片十三幀附卷可佐，而堪認定，被告辯稱：圍繞建築物之塑膠網子上破洞
    ，原本即已存在，與其燃燒板模應無關係云云，固不足採。惟圍繞建築物之塑膠
    網子，因係塑膠材質而非屬易燃物品，縱因被告燃燒板模引起之高溫而所有破損
    ，亦不致導致火勢之蔓延，當無危及不特定多數人之生命、身體、或財產安全之
    虞。況且，該施工中之建築物，係僅完成ＲＣ構造之堅固實體，縱使圍網遭火勢
    波及，該建築物結構體本身亦不可能因而延燒，是公訴人僅以被告在右揭時、地
    點火燃燒板模，並因而導致施工中建築物之圍網部分破損，遽認被告之放火行為
    已然導致具體之公共危險，容有未合。
六、綜上所述，公訴人所舉之證據，僅能證明被告曾於右揭時、地點火燃燒廢棄板模
    之事實，並不足以證明被告放火燒毀自己所有之物，有何致生具體公共危險之情
    形，是被告在該工地空地點火燃燒廢棄板模，既然並未致生具體之公共危險，揆
    諸前揭說明，被告所為應不該當刑法第一百七十五條第一項放火罪之構成要件，
    依法自應為無罪之諭知。
本案經檢察官甲○○到庭執行職務。
中      華      民      國      九十三      年    九    月      十五    日
                                臺灣高雄地方法院刑事第十一庭
                                    審判長法  官  徐美麗
                                          法  官  鄭詠仁
                                          法  官  高增泓
右正本證明與原本無異。
如不服本判決，應於判決送達後十日內，向本院提出上訴狀。
                                          書記官  林慧芬
中      華      民      國      九十三      年    九    月      十五    日
